【裁判字號】    96,訴,3195
【裁判日期】    970516
【裁判案由】    毒品危害防制條例
【裁判全文】
臺灣板橋地方法院刑事判決              96年度訴字第3195號
公  訴  人  臺灣板橋地方法院檢察署檢察官
被      告  甲○○
選任辯護人  林文淵律師
上列被告因違反毒品危害防制條例案件，經檢察官提起公訴（96
年度偵字第16896 號），本院判決如下：
    主  文
甲○○共同販賣第二級毒品未遂，處有期徒刑肆年。扣案之毒品
大麻驗餘淨重壹點壹肆公克、毒品MDMA綠色藥丸驗餘點伍顆均
沒收銷燬；盛裝上開毒品大麻之包裝袋貳只、盛裝上開毒品MDMA
綠色藥丸之包裝袋壹只均沒收。
被訴幫助販賣第三級毒品部分無罪。
    事  實
一、甲○○明知綽號「阿文」姓名年籍不詳之成年男子，意圖營
    利所販賣之大麻及MDMA（即「3,4-亞甲基雙氧甲基安非他命
    」，俗稱「搖頭丸」）等物，均係毒品危害防制條例第2 條
    第2 項第2 款規定所列之第二級毒品，不得非法販賣，詎其
    於民國96年7 月20日下午6 時許，接獲「阿文」聯絡電話邀
    約，而於同日晚上7 時許，至臺北市○○區○○路3 段131
    號萬芳醫院前，與「阿文」見面後，「阿文」即交付其第二
    級毒品大麻2 包（鑑驗後淨重1.24公克，鑑驗時使用0.1 公
    克，驗餘淨重1.14公克）及第二級毒品MDMA綠色藥丸1 包（
    共4 顆，鑑驗時使用半顆，驗餘3.5 顆），置於一信封袋內
    ，委請其將上開毒品送至臺北縣板橋市○○○路6 號「錢櫃
    KTV 」2 樓203 號包廂內，交貨給購毒之綽號「阿德」姓名
    年籍不詳之男子，並向「阿德」收取購毒價款新臺幣（下同
    ）4800元，事成後將分予800 元之報酬，竟仍基於意圖營利
    販賣毒品之犯意聯絡，依「阿文」之委託指示，騎乘機車搭
    載其不知情之女友乙○○（所涉本件共同販賣毒品罪嫌部分
    ，經檢察官偵查後，另為不起訴處分在案），攜持置有上開
    毒品大麻、MDMA綠色藥丸之信封袋，前往上址「錢櫃KTV 」
    送貨。嗣其於同日晚上9 時10分許，抵達上址「錢櫃KTV 」
    時，其因接聽行動電話來電，遂囑其不知情之女友乙○○，
    將上開置有毒品大麻、MDMA綠色藥丸之信封袋，攜至該「錢
    櫃KTV 」2 樓203 號包廂，轉交給「阿德」之人，並代為收
    取4800元，惟乙○○至該包廂後，旋遭據報在該處埋伏之警
    員盤查，查扣得上開毒品大麻、MDMA綠色藥丸等物，經乙○○帶同警方，在該「錢櫃KTV 」前，將其查獲，因而未果。
二、案經臺北縣政府警察局板橋分局報請臺灣板橋地方法院檢察
    署檢察官偵查起訴。
    理  由
一、訊據被告甲○○矢口否認有上揭為「阿文」送貨共同販賣第
    二級毒品大麻、MDMA等犯行，辯稱：伊係有於96年4 月底以
    後，向「阿文」購買過毒品搖頭丸、大麻、K 他命等多次，
    惟伊並無幫「阿文」運送他人購買之毒品，伊為警查獲當日
    ，警方查扣之毒品，係伊購買要帶回家供自己施用，因途中
    接獲伊高中學弟「阿德」來電邀約至上開錢櫃KTV 唱歌，伊
    才將上開購得之毒品，帶往上開KTV 準備供自己施用，又因
    伊為警查獲當天，患有感冒發高燒，故伊當天在警局、檢察
    官開庭時，到底說了些什麼，伊均不曉得云云。辯護人亦為
    被告辯護稱：本件檢察官係以被告於警詢、偵查之自白及證
    人乙○○於警詢、偵查之陳述，因認被告涉有本件犯有幫「
    阿文」販賣第二級毒品之罪嫌，然被告為警查獲當天，因罹
    患重感冒而發高燒，頭腦昏沈，身體極為不適，為想能趕快
    返家，且受詢問警員利誘欺騙，始於警詢、偵查自白，非出
    於被告自由意識下所為，顯無證據能力；其次證人乙○○於
    警詢、偵查之陳述，均未具結，依法亦顯無證據能力，且乙○○所述亦與事實有所出入，應不足採，另乙○○雖陳述被
    告有要她向「阿德」收取4800元，惟此4800元，係被告要向
    「阿德」即高中學弟丙○○○收取之前向被告借貸未還之欠
    款，係警方依乙○○上開陳述，而誤認係被告收取之販毒價
    金；至扣案之毒品均係被告自購要施用，並非被告為「阿文
    」送交購毒之人之毒品，因此僅憑被告、證人乙○○於警詢
    、偵查中有瑕疵之自白、證述，為唯一起訴被告之證據，此
    外無其他確實、具體之證據，自不足以為被告有罪之認定云
    云。然經查：
    (一)被告於上揭時、地，基於意圖營利販賣毒品之犯意聯絡，
      為「阿文」將上開扣案之第二級毒品大麻、MDMA綠色藥丸
      ，欲持交給購毒之「阿德」之人，並收取價款，惟因為警
      據報埋伏攔截查獲而未果之犯罪事實，已據被告於警詢、
      偵查及本院聲請羈押訊問時供認甚明（見偵查卷6 至11頁
      、36至37頁、本院96年度聲羈字第705 號卷4 至5 頁），
      並經證人乙○○於本院審理時證稱：為警查獲當天，伊與
      被告出發去上開錢櫃KTV 前，被告只有跟伊說要到板橋一
      趟，沒有說要去錢櫃KTV ，到了該錢櫃KTV 門口後，被告
      因為要接電話，所以就把機車暫停在那門口，然後交給伊
      一包東西，要伊拿到錢櫃KTV 之203 號包廂，並且告訴伊
      拿進去那包廂，要跟包廂裡面的人收4800元，被告並沒有
      跟伊說要去唱歌，伊進去上開包廂後，包廂裡面有4 、5
      人，有人問伊東西呢，伊就把那包東西拿出來，他們就問
      伊多少錢，伊就說4800元，伊之前有從被告講電話時，聽
      過被告有提到「阿文」之人，但伊沒有見過；伊於警詢、
      偵查中之陳述均屬實等語（見本院97年3 月25日審判筆錄
      3 至11頁）屬實，此外並有臺北縣政府警察局板橋分局搜
      索、扣押筆錄、臺灣檢驗科技股份有限公司出具之查獲毒
      品檢驗報告影本2 紙在卷、暨為警當場查扣之毒品大麻2
      包（鑑驗後淨重1.24公克，鑑驗時使用0.1 公克，驗餘淨
      重1.14公克）及第二級毒品MDMA綠色藥丸1 包（共4 顆，
      鑑驗時使用半顆，驗餘3.5 顆）等物扣案可資佐證。
    (二)被告及辯護人上開雖指辯稱：被告於警詢、偵查中之自白
      ，係於罹患重感冒發高燒，頭腦昏沈，身體極為不適，且
      受有員警利誘欺騙之情況下所為，非出自被告自由意識所
      為，應無證據能力云云。惟查，經本院向被告案發前就醫
      診療之臺北市○○區○○街26號「黃蓉聯合診所」調閱被
      告就醫病歷資料及函詢用藥情形，被告固有於96年7 月18
      日、同年月20日因「發燒、畏寒、喉痛」等症狀就醫，經
      醫師診斷為急性扁桃腺炎，並有「扁桃腺化膿、胃痛、喉
      痛、發燒（攝氏）38.3度、畏寒」等症狀，此有該診所提
      出之被告診療記錄單在卷可按，衡諸一般人正常體溫攝氏
      37度，被告之發燒僅高於正常體溫1.3 度，顯尚非屬發高
      燒，再者依醫師診斷其主要病症係扁桃腺發炎化膿，且亦
      無頭痛症狀，可見被告顯係因扁桃腺發炎而引起發燒，自
      應無影響其神智意識能力，此外依上開被告診療紀錄單所
      載，該診所亦覆稱被告二次就診所開立之用藥，均無使人
      昏睡、意識不清之副作用，況徵諸被告雖有上開病症，但
      其就醫用藥後，尚可騎乘機車搭載其女有乙○○，遠自其
      臺北市士林區○○○街住處，長途行駛至案發地點臺北縣
      板橋市攜送上開毒品，亦見被告神智意識能力均屬正常，
      並無何影響。復經本院當庭勘驗被告於96年7 月20日警詢
      之錄影光碟結果，亦見被告於警詢應答神情意識均屬正常
      ，並無何異狀，警詢供述大意亦與警詢筆錄所載相符，亦
      未見詢問警員有何利誘欺騙被告而誘導其供述之情，反係
      警員見其因扁桃腺發炎化膿，以致有喉痛、發燒、畏寒等
      症狀，主動詢其有無請其友人送藥前來服用之必要，此亦
      有本院97年4 月28日審判筆錄在卷可稽（見該審判筆錄3
      至16頁），綜上所述，足見被告及辯護人上開指辯所稱：
      被告於警詢、偵查中之自白，係因罹患重感冒發高燒，頭
      腦昏沈，身體極為不適，且受有員警利誘欺騙之情況下所
      為，非出自被告自由意識所為，應無證據能力云云，要係
      被告事後畏罪卸責翻異之詞，顯均不足採。
    (三)又被告上開雖另辯稱：警方查扣之毒品，係伊購買要帶回
      家供自己施用，因途中接獲伊高中學弟「阿德」即丙○○○來電邀其至上開錢櫃KTV 唱歌，伊才將上開購得之毒品
      ，帶往上開KTV 準備供自己施用，至乙○○雖向警陳述伊
      有要她向「阿德」收取4800元，惟此4800元，係伊要向「
      阿德」收取之前向伊借貸未還之欠款，係警方依乙○○上
      開陳述，而誤認伊係收取販毒之價款云云，且證人丙○○○於本院審理證述時亦附和被告上開辯詞，陳稱：案發當
      日晚上6 、7 點，伊有以伊使用之0000000000號行動電話
      撥打給被告之0000000000號行動電話，約他去板橋錢櫃KT
      V 唱歌，後因伊女友不同意，伊就沒去，伊要再撥打電話
      聯絡被告，被告電話有通但沒人接聽云云（見本院97年3
      月25日審判筆錄15頁）。然稽之本院調閱被告所有之0000
      000000號行動電話96年6 至7 月間雙向通聯紀錄所示，被
      告與證人丙○○○間固有於96年7 月20日下午6 時33分許
      ，以上開行動電話門號通話之紀錄，但該次通話卻係被告
      發話給丙○○○，而非丙○○○發話與被告聯絡，此外二
      人上開行動電話門號間於同日即無任何通聯紀錄，可見被
      告及證人丙○○○二人上開所述情節顯然與事實不符。次
      依證人丙○○○於本院審理時證稱：案發當日伊約被告去
      錢櫃，但沒有訂包廂等語（見本院97年3 月25日審判筆錄
      16頁），亦與被告囑其女友乙○○至上開錢櫃KTV 之2 樓
      203 號包廂找「阿德」之情相違，又證人丙○○○於本院
      審理時原證稱其與被告並無互欠金錢等語，其後經辯護人
      詰問時復改稱其曾向被告借過錢云云，惟稱其欠被告之金
      額約8 、9000元云云（見本院97年3 月25日審判筆錄16至
      18頁），不僅前後說詞不一，之後翻異前詞所稱積欠被告
      之借款金額亦與被告上開所辯4800元不符，是綜上所述，
      足見證人丙○○○於本院審理時之證述顯有附和被告上開
      辯詞之虞，且說詞反覆，亦與事實矛盾不符，自不足據以
      為被告有利之認定，況被告此所辯之情，亦與其原於警詢
      、偵查中供述及辯述之情節均不相符，不僅翻異反覆，前
      後亦均不一，由此益見被告上開所辯，顯係事後畏罪飾卸
      之詞，實不足取。
    綜上所述，本件事證已臻明確，被告上開犯行堪以認定，應
    予依法論科。
二、核本件被告上開所為，係犯毒品危害防制條例第4 條第6 項
    、第2 項之販賣第二級毒品未遂罪。被告與「阿文」成年男
    子間，就上開犯罪，有犯意聯絡及行為分擔，為共同正犯。
    又其利用不知情之女友乙○○交付販賣毒品未遂，為間接正
    犯。再其同時攜送販賣之大麻、MDMA二種毒品，均屬第二級
    毒品，則其所觸犯者仍屬同一販賣第二級毒品之罪名，為單
    純一罪（參見最高法院96年度台上字第6708號判決意旨）。
    公訴意旨雖謂被告係基於幫助犯意，犯上開行為，因認被告
    係犯幫助第二級毒品未遂罪嫌云云，惟查被告雖係受販毒之
    「阿文」代為攜送毒品予購毒之人，然其所為交付毒品及代
    收購毒價款等行為，均係販賣毒品之構成要件行為，況其尚
    與「阿文」就其代為攜送毒品交付購毒之人及代收價款之行
    為，約定有報酬，足見被告就其上開所犯，非僅止於幫助之
    犯意，而係基於共同販賣毒品之犯意聯絡為之，縱認其係基
    於幫助之犯意為之，因其已參與實施犯罪之構成要件行為，
    亦應成立販賣毒品之共同正犯，是公訴意旨上開所認，尚有
    未洽，惟其起訴犯罪之基本事實相同，爰得逕予變更起訴法
    條論究之。又其已著手於販毒犯罪行為之實行而不遂，為未
    遂犯，衡其所犯情節，爰按既遂犯之刑減輕之。爰審酌被告
    本件犯罪之動機、目的、手段、方法、智識程度、共犯情節
    、所得不法利益、對社會所生危害及犯後態度等一切情狀，
    量處如主文第一項所示之刑。扣案之毒品大麻驗餘淨重1.14
    公克、毒品MDMA綠色藥丸驗餘3.5 顆，均係查獲之毒品，依
    法不問屬於犯人與否，均應依毒品危害防制條例第18條1 項
    前段規定，宣告沒收銷燬；又盛裝上開毒品大麻之包裝袋2
    只、盛裝上開毒品MD MA 綠色藥丸之包裝袋1 只等物，則係
    共犯「阿文」所有供犯罪所用之物，另依同條例第19條第1
    項規定，併予宣告沒收。
三、又公訴意旨另謂：被告甲○○另基於幫助之犯意，以每次收
    取500 元至800 元不等之代價，於96年6 月間，共計協助「
    阿文」將所販售之第三級毒品K 他命攜往約定地點（諸如臺
    北市○○區○○路某處住宅內、或臺北市西門町之某處）交
    付購買者，並代為收取所販毒品之價金3 次，因認被告另涉
    犯有刑法第30條、毒品危害防制條例第4 條第3 項之幫助販
    賣第三級毒品罪嫌云云。按公訴人認被告涉有此部分犯行，
    無非以其犯罪事實有被告於警詢、偵查之自白為其論據。惟
    訊據被告堅決否認有此部分幫助販賣第三級毒品之犯行，辯
    稱：伊於警詢、偵查中之自白，係於罹患重感冒發高燒，頭
    腦昏沈，身體極為不適，且受有員警利誘欺騙之情況下所為
    ，非出自被告自由意識所為，實際上伊並無為此部分犯行云
    云，辯護人亦為被告辯護同上意旨。經查，依上述理由，被
    告上開所辯雖不足採，然按犯罪事實應依證據認定之，無證
    據不得認定其犯罪事實；又被告之自白不得作為有罪判決之
    唯一證據，仍應調查其他必要之證據，以察其是否與事實相
    符，刑事訴訟法第154 條第2 項、第156 條第2 項分別定有
    明文。而所謂證據，係指足以證明被告確有犯罪行為之積極
    證據而言，該項證據須適於為被告犯罪之證明者，始得採為
    斷罪之資料（參照最高法院69年臺上字第4913號判例要旨）
    。又按認定犯罪事實所憑之證據，必須達於一般人均可得確
    信其為真實之程度，而無合理之懷疑存在時，始得據為被告
    有罪之認定，倘若犯罪事實之證明尚未達此一程度，仍有合
    理之懷疑存在，則應為被告有利之推定，仍不能遽為被告有
    罪之判斷（參見最高法院76年度臺上字第4986號判例、91年
    度臺上字第39號刑事判決等意旨）。經查，本件此部分罪嫌
    ，雖經被告於警詢、偵查自白，然公訴人除此舉證之外，均
    無再調查提出其他具體事證以佐實被告上開之自白，況被告
    其後於本院審理時復翻異前詞，否認上開犯行，益加不足確
    認被告上開自白是否與事實相符，此外本院復亦查無其他積
    極證據足認被告確有此部分犯行，是本件此部分不能證明被
    告犯罪，依上揭規定說明，自應另為無罪判決之諭知。
據上論斷，應依刑事訴訟法第299 條第1 項前段、第300 條、第
301 條第1 項，毒品危害防制條例第4 條第6 項、第2 項、第18
條第1 項前段、第19條第1 項，刑法第11條前段、第28條、第25
條第2 項，判決如主文。
本案經檢察官靳開聖到庭執行職務
中    華    民    國    97    年    5     月    16    日
                刑事第三庭  審判長法  官  王  屏  夏
                                  法  官  王  偉  光
                                  法  官  彭  全  曄
以上正本證明與原本無異
如不服本判決應於送達後10日內向本院提出上訴狀
                                  書記官  洪  紹  甄
中    華    民    國    97    年    5     月    20    日
附錄本案論罪科刑法條全文：
毒品危害防制條例第4條
製造、運輸、販賣第一級毒品者，處死刑或無期徒刑；處無期徒
刑者，得併科新臺幣1千萬元以下罰金。
製造、運輸、販賣第二級毒品者，處無期徒刑或7年以上有期徒
刑，得併科新臺幣7百萬元以下罰金。
製造、運輸、販賣第三級毒品者，處5年以上有期徒刑，得併科
新臺幣5百萬元以下罰金。
製造、運輸、販賣第四級毒品者，處3年以上10年以下有期徒刑
，得併科新臺幣3百萬元以下罰金。
製造、運輸、販賣專供製造或施用毒品之器具者，處1年以上7年
以下有期徒刑，得併科新臺幣1百萬元以下罰金。
前五項之未遂犯罰之。


司法院資訊處製作；財團法人民間司法改革基金會備份。
